【裁判字號】    99,上訴,832
【裁判日期】    990514
【裁判案由】    違反毒品危害防制條例
【裁判全文】
臺灣高等法院高雄分院刑事判決         99年度上訴字第832號
上  訴  人
即  被  告  甲○○
上列上訴人因違反毒品危害防制條例案件，不服臺灣高雄地方法
院98年度訴字第1547號中華民國99年4 月6 日第一審判決（起訴
案號：臺灣高雄地方法院檢察署98年度毒偵字第4452號），提起
      上訴，本院判決如下：
     主  文
上訴駁回。
     理  由
一、按不服地方法院之第一審判決而上訴者，須提出上訴書狀，
    並應敘述具體理由，上訴書狀未敘述上訴理由者，應於上訴
    期間屆滿後20日內補提理由書於原審法院。逾期未補提者，
    原審法院應定期間先命補正。但上訴書狀已敘述理由，惟所
    敘述者非屬具體理由，則屬不符上訴之法定程式，由第二審
    法院以其上訴不合法律上程式，判決駁回，不生定期命補正
    之問題，刑事訴訟法第350 條第1 項、第361 條、第362 條
    、第367 條定有明文。
二、次按，上開所稱「上訴書狀應敘述具體理由」，係指須就不
    服之判決為具體之指摘而言，如僅泛稱原判決認事用法不當
    或採證違法、判決不公等，均非具體理由（法院辦理刑事訴
    訟案件應行注意事項第162 點參照）；復按所謂具體理由，
    必係依據卷內既有訴訟資料或提出新事證，指摘或表明第一
    審判決有何採證認事、用法或量刑等足以影響判決本旨之不
    當或違法，而構成應予撤銷之具體事由，始克當之（例如：
    依憑證據法則具體指出所採證據何以不具證據能力，或依憑
    卷證資料，明確指出所為證據證明力之判斷如何違背經驗、
    論理法則）；倘僅泛言原判決認定事實錯誤、違背法令、量
    刑失之過重或輕縱，而未依上揭意旨指出具體事由，或形式
    上雖已指出具體事由，然該事由縱使屬實，亦不足以認為原
    判決有何不當或違法者（例如：對不具有調查必要性之證據
    ，法院未依聲請調查亦未說明理由，或援用證據不當，但除
    去該證據仍應為同一事實之認定），皆難謂係具體理由，俾
    與第二審上訴制度旨在請求第二審法院撤銷、變更第一審不
    當或違法之判決，以實現個案救濟之立法目的相契合，並節
    制濫行上訴」（最高法院97年度台上字第892 號判決意旨參
    照）。是如上訴理由書狀並未依據卷內訴訟資料，具體指摘
    原判決認事用法有何違法或不當之情形，即屬上訴未敘述具
    體理由。
三、另按刑之酌減、量定及定執行刑等，為法院依實體法或程序
    法等相關規定，得依職權審酌、自由裁量之事項，不得任意
    指摘，必須具體表明原審判決所為自由裁量之行使，未合乎
    法律之目的，違背內部性界限，而屬權利濫用之違法，或違
    反比例原則、平等原則、公平正義等法則，始足當之，否則
    非屬具體理由，可逕由程序上予以駁回（最高法院71年3 月
    2 日71年度第3 次刑事庭會議決議三之意旨參照）。
四、本件上訴人即被告甲○○因犯施用第一、二級毒品罪，經原
    審分別判處有期徒刑10月、5 月，合併定應執行為有期徒刑
    1 年1 月。而被告於上訴期間之99年4 月21日向原審法院提
    出上訴狀，上訴理由略以：「判決太重，沒證據只驗尿就判
    10月跟5 月，不服判決提起上訴」云云。
五、經查，原審判決認定被告確有施用第一級毒品海洛因、第二
    級毒品甲基安非他命之犯行，已在原判決理由內詳敘：「警
    方於前揭時間至被告上開住處搜索，並將被告攜回警局調查
    ，在得被告同意後，於98年5 月14日下午5 時50分許，採擷
    其尿液送驗結果，呈安非他命、甲基安非他命、可待因及嗎
    啡陽性反應等情，有臺灣臺南地方法院所核發98年度聲搜字
    第493 號搜索票1 紙、臺南市警察局刑事警察大隊搜索扣押
    筆錄1 份、長榮大學98年6 月1 日尿液檢體確認報告1 紙、
    勘察採證同意書1 紙、臺南市警察局刑警大隊偵辦毒品危害
    防制條例案送驗尿液及年籍對照表1 紙附卷可稽，是上開事
    實應堪認定。而被告上開尿液檢體2 瓶，經本院送覆驗之結
    果，仍均呈安非他命、甲基安非他命、可待因及嗎啡陽性反
    應，此有高雄醫學大學附設中和紀念醫院98年11月2 日報告
    編號9811-3、98110-4 號之濫用藥物尿液檢驗報告2 紙在卷
    可憑；另本院採集其檢體（口腔棉棒）與上開尿液送DNA 鑑
    定，鑑定結果為該2 瓶尿液及上開口腔棉棒檢出之粒線體DN
    A 序列均相同，研判該檢體有99.7％以上之機率來自同一人
    或其同母系血緣關係之人，有法務部調查局98年12月28日調
    科肆字第09800643860 號DNA 鑑識實驗室鑑定書1 份附卷可
    參，是上開尿液2 瓶應可確認係被告之尿液無疑，從而被告
    曾於為警採尿時起回溯24小時內之某時（不含公權力拘束期
    間），在不詳地點，以不詳方式，分別施用第一級毒品海洛
    因、第二級毒品甲基安非他命各1 次之事實，即堪認定。」
    等語（見原判決書第3 頁至第4 頁）顯非如被告上訴意旨所
    稱「沒證據只驗尿就判10月跟5 月」。另原審判決就量刑及
    定應執行刑部分，亦已就「被告前因施用毒品案件，經送觀
    察、勒戒及強制戒治處分後，猶不思戒絕革除毒癮惡習，再
    犯本件施用毒品之2 罪，顯未記取教訓，犯後復否認犯行，
    態度不佳，惟其施用毒品所生危害，實以自戕身心健康為主
    ，尚未嚴重破壞社會秩序，對於他人生命、身體、財產等法
    益，亦無明顯而重大之實害」等一切情狀（見原判決書第6
    頁），詳加斟酌考量。本院審酌施用第一級毒品之法定刑為
    「6 月以上5 年以下有期徒刑」、施用第二級毒品之法定刑
    為「3 年以下有期徒刑」，而被告甲○○先前有施用毒品前
    科，經觀察勒戒、強制戒治及有期徒刑之執行，仍未戒絕，
    意志力確屬薄弱，惟施用毒品所生危害，雖自戕身心健康，
    然尚未嚴重破壞社會秩序，認原審就本件刑之量處，尚稱妥
    適，且符合法律之規定，並無違誤；而所定其應執行刑，亦
    合乎法律之目的，未違背內部性界限，無權利濫用之違法及
    違反比例原則、平等原則、公平正義等法則。被告上訴泛稱
    判決太重，沒證據只驗尿就判10月跟5 月云云，未依據卷內
    既有訴訟資料或提出新事證，指摘或表明第一審判決有何採
    證認事、用法或量刑等足以影響判決本旨之不當或違法，而
    構成應予撤銷之具體事由，核其上訴，顯未具備「敘述具體
    理由」之要件。
六、綜上所述，被告所提出之上訴理由，非依據卷內既有訴訟資
    料或提出新事證，具體指摘原判決上開採證認事，有何足以
    影響判決本旨之不當或違法，而構成應予撤銷之具體事由，
    徒以「判決太重，沒證據只驗尿就判10月跟5 月」等，而指
    摘原判決不當，請求撤銷改判，揆諸首揭說明，被告所提之
    前述上訴理由，核與刑事訴訟法第361 條第2 項所稱「具體
    理由」顯非相當，其上訴顯屬違背法律上之程式，應由本院
    依同法第367 條前段、第372 條規定，不經言詞辯論，逕以
    判決駁回之。
據上論斷，應依刑事訴訟法第367 條前段、第372 條，判決如主
文。
中    華    民    國    99    年    5     月    14    日
                  刑事第十庭    審判長法  官  陳中和
                                      法  官  林水城
                                      法  官  李政庭
以上正本證明與原本無異。
施用第二級毒品部分不得上訴。
施用第一級毒品部分如不服本判決應於收受本判決後10日內向本
院提出上訴書狀，其未敘述上訴理由者，並得於提起上訴後10日
內向本院補提理由書狀（均須按他造當事人之人數附繕本）「切
勿逕送上級法院」。
中    華    民    國    99    年    5     月    14    日
                                      書記官  張明賢
附錄論罪科刑法條：
毒品危害防制條例第10條
施用第一級毒品者，處6 月以上5 年以下有期徒刑。
施用第二級毒品者，處3 年以下有期徒刑。

司法院資訊處製作；財團法人民間司法改革基金會備份。
